臺灣臺南地方法院民事裁定           100年度司財管字第70號
聲  請  人  郭建一
上列聲請人聲請對被繼承人蔡文標選任遺產管理人事件，本院裁
定如下：
    主  文
選任財政部國有財產局臺灣南區辦事處臺南分處為被繼承人蔡文
標之遺產管理人。
准對被繼承人蔡文標之繼承人為公示催告。
聲請人應於本裁定送達後二十日內將本公示催告登載公報、新聞
紙或其他相類之傳播工具一日。
被繼承人蔡文標之大陸地區以外之繼承人，應自本公示催告最後
登載新聞紙之日起一年二月內承認繼承，上述期間屆滿無繼承人
承認繼承時，其遺產於清償債權，並交付遺贈物後如有賸餘，即
歸屬國庫。
聲請程序費用新臺幣壹仟元由被繼承人蔡文標之遺產負擔。
    理      由
一、按繼承人均拋棄其繼承權者，準用關於無人承認繼承之規定
    ，民法第1176條第6項定有明文。又繼承開始時，繼承人之
    有無不明，而不能依民法第1177條選定遺產管理人時，得由
    利害關係人聲請法院選任之，民法第1178條第2項亦定有明
    文。
二、本件聲請意旨略以：被繼承人蔡文標（男，大正12年5月25
    日生，昭和18年5月4日死亡，生前最後住所：臺南市仁德區
    三甲子109號）與聲請人為坐落臺南市○○區○○段69地號
    土地之共有人，被繼承人蔡文標於死亡當時已無法定繼承人
    ，無法由親屬會議選任其遺產管理人，致聲請人之權利無法
    行使，故聲請人以利害關係人身分向法院聲請為被繼承人蔡
    文標選任遺產管理人等語。
三、經查，聲請人主張之前開事實，業據提出臺南市○○區○○
    段69地號土地登記第二類謄本、繼承系統表、除戶謄本等件
    附卷為憑，並經本院依職權向台南市仁德區戶政事務所調閱
    被繼承人配偶及第一順位繼承人之最新戶籍謄本核閱綦詳，
    有臺南市仁德區戶政事務所100年7月21日南市仁德戶字第10
    00002069號函可供佐證，是聲請人之主張應足採信。又查被
    繼承人蔡文標死亡後，其已無法定繼承人，且未準用民法第
    1177條之規定選定遺產管理人，而被繼承人蔡文標與聲請人
    為上述土地之共有人，故聲請人以利害關係人之身分聲請選
    任被繼承人蔡文標之遺產管理人，核與上開規定並無不合，
    應予准許。
四、按公示催告期限屆滿，無繼承人承認繼承時，其遺產於清償
    債權，並交付遺贈物後，如有剩餘，歸屬國庫；又按非公用
    國有財產以財政部國有財產局為管理機關，民法第1185條、
    國有財產法第12條分別定有明文。查本件被繼承人陳自白已
    無法定繼承人，復未準用民法第1177條之規定選定遺產管理
    人，而被繼承人蔡文標之遺產，倘無人承認繼承時，將於清
    償債權，交付遺贈物後，歸屬國庫，為使被繼承人蔡文標遺
    產之處置順利進行，並考量遺產管理之專業性與公平性，本
    院認選任財政部國有財產局臺灣南區辦事處臺南分處為被繼
    承人蔡文標之遺產管理人為適當。
五、依非訟事件法第157條、第24條第1項，裁定如主文。
中    華    民    國   100    年    8     月    1     日
                  家事法庭司法事務官  蔡明賢
以上正本證明與原本無異。
如對本裁定抗告須於裁定送達後10日內向本院提出抗告狀，並繳
納抗告費新台幣1,000元。
中    華    民    國   100    年    8     月    1     日
                              書記官  劉毓如